---
title: "Repeatlandscape"
execute:
  echo: true
  warning: false
format:
  docx:
    toc: true
    number-sections: true
    highlight-style: github
  html:
    toc: true
    number-sections: true
    self-contained: true
  pdf:
    toc: true
    number-sections: true 
editor: visual
editor_options: 
  chunk_output_type: console
---

## Environment setup

```{r}
#| eval: false
save.image(file = "/Users/trystanbessonnier/Desktop/Genomique_comparative/Earlgrey/RepeatLandscape_base_pairs.RData")
```

```{r}
#| eval: false
load(file = "/Users/trystanbessonnier/Desktop/Genomique_comparative/Earlgrey/RepeatLandscape_base_pairs.RData")
```

## Data loading

```{r}
#Define the environment here. 
setwd("/Users/trystanbessonnier/Desktop/Genomique_comparative/Earlgrey/")

#Install packages
install.packages("ggplot2")
BiocManager::install("plyranges")
install.packages("gridtext")
install.packages("ggtext")
```

```{r}
library(plyranges)
library(dplyr)
library(ggplot2)
library(ggtext)
library(gridtext)
library(readr)
library(tibble)
library(optparse)
```

# Earlgrey Code : RepeatLandscape Base pairs

## For 1 species of Nepomorpha

```{r}
# ---- Paramètres (à adapter) ----
species_name_nepo <- "Ranatra_chinensis"
in_gff_nepo <- "/Users/trystanbessonnier/Desktop/Genomique_comparative/Repeatlandscape/Ranatra_chinensis.filteredRepeats.gff"
out_directory_nepo <- "/Users/trystanbessonnier/Desktop/Genomique_comparative/Repeatlandscape/output"
axis_flip_nepo <- TRUE
y_limit_nepo <- 7.5e7   # même échelle Y demandée

# ---- Lecture ----
divergence_eg_gff_nepo <- read_gff(in_gff_nepo)
divergence_eg_tes_gff_nepo <- as_tibble(divergence_eg_gff_nepo)

# Calculer width si nécessaire (nécessite start/end)
if(!("width" %in% colnames(divergence_eg_tes_gff_nepo)) && all(c("start","end") %in% colnames(divergence_eg_tes_gff_nepo))) {
  divergence_eg_tes_gff_nepo <- divergence_eg_tes_gff_nepo %>%
    mutate(width = as.numeric(end) - as.numeric(start) + 1)
}

# ---- Classification minimale ----
divergence_eg_tes_gff_nepo <- divergence_eg_tes_gff_nepo %>%
  mutate(subclass = sub("/.*", "", type),
         superfamily = sub("-.*", "", sub(".*/", "", type))) %>%
  mutate(subclass = ifelse(superfamily == "Penelope", "PLE", subclass)) %>%
  mutate(subclass = ifelse(subclass %in% c("DNA","LINE","LTR","PLE","RC","SINE","Unknown"), subclass, "Other")) %>%
  mutate(named_subclass = case_when(subclass == "DNA" ~ "DNA Transposon",
                                    subclass == "LTR" ~ "LTR Retrotransposon",
                                    subclass == "PLE" ~ "Penelope",
                                    subclass == "RC" ~ "Rolling Circle",
                                    TRUE ~ subclass))

# ---- Préparation des données pour les plots (utilise 'kimura80' minuscule) ----
divergence_eg_tes_rounded_for_plot_nepo <- divergence_eg_tes_gff_nepo %>%
  filter(!is.na(kimura80)) %>%
  mutate(kimura80 = as.numeric(kimura80)) %>%
  filter(kimura80 <= 0.5) %>%
  mutate(kimura80 = round(kimura80, 2)) %>%
  group_by(named_subclass, kimura80) %>%
  mutate(KIMURA_SUM = sum(width, na.rm = TRUE)) %>%
  ungroup() %>%
  select(subclass, named_subclass, kimura80, KIMURA_SUM) %>%
  unique() %>%
  arrange(named_subclass, kimura80)

# ---- Couleurs ----
fill_colours_nepo <- tibble(subclass = c("DNA","LINE","LTR","PLE","RC","SINE","Other","Unknown"),
                       named_subclass = c("DNA Transposon","LINE","LTR Retrotransposon","Penelope","Rolling Circle","SINE","Other","Unknown"),
                       fill_colour = c("#E32017","#0098D4","#00782A","#7156A5","#EE7C0E","#9B0056","#F3A9BB","#A0A5A9")) %>%
  filter(subclass %in% divergence_eg_tes_rounded_for_plot_nepo$subclass) %>%
  arrange(named_subclass)

# ---- Plots (avec y_limit appliqué) ----
plot_title_nepo <- paste0("Repeat landscape of *", gsub("_", " ", species_name_nepo), "*")
kimura_plot_nepo <- ggplot(divergence_eg_tes_rounded_for_plot_nepo, aes(x = kimura80, y = KIMURA_SUM, fill = named_subclass)) +
  geom_col(position = "stack", width = 0.01) +
  theme_bw() +
  labs(title = plot_title_nepo) + theme(plot.title = element_markdown(hjust = 0.5)) +
  scale_fill_manual(values = fill_colours_nepo$fill_colour, name = "TE Subclass")

subclass_kimura_plot_nepo <- kimura_plot_nepo +
  scale_y_continuous(limits = c(0, y_limit_nepo), expand = c(0.01,0), name = "Base pairs")

if(axis_flip_nepo){
  subclass_kimura_plot_nepo <- subclass_kimura_plot_nepo +
    scale_x_continuous(limits = c(0.51, -0.01), expand = c(0,0), name = "Kimura 2-Parameter Distance", trans = "reverse")
} else {
  subclass_kimura_plot_nepo <- subclass_kimura_plot_nepo +
    scale_x_continuous(limits = c(-0.01, 0.51), expand = c(0,0), name = "Kimura 2-Parameter Distance")
}
ggsave(plot = subclass_kimura_plot_nepo, filename = paste0(out_directory_nepo, "/", species_name_nepo, "_classification_landscape_nepo.pdf"), device = "pdf", width = 12.85, height = 8.5)

# Pour le plot scindé : utiliser scales="fixed" si tu veux la même échelle Y sur toutes les facettes
split_subclass_kimura_plot_nepo <- kimura_plot_nepo +
  scale_y_continuous(limits = c(0, y_limit_nepo), name = "Base pairs", labels = function(x) format(x, scientific = TRUE)) +
  facet_grid(subclass ~ ., scales = "fixed")

if(axis_flip_nepo){
  split_subclass_kimura_plot_nepo <- split_subclass_kimura_plot_nepo +
    scale_x_continuous(limits = c(0.51, -0.01), expand = c(0,0), name = "Kimura 2-Parameter Distance", trans = "reverse")
} else {
  split_subclass_kimura_plot_nepo <- split_subclass_kimura_plot_nepo +
    scale_x_continuous(limits = c(-0.01, 0.51), expand = c(0,0), name = "Kimura 2-Parameter Distance")
}
ggsave(plot = split_subclass_kimura_plot_nepo, filename = paste0(out_directory_nepo, "/", species_name_nepo, "_split_class_landscape_nepo.pdf"), device = "pdf", width = 12.85, height = 8.5)
```

## Same scale of 10 species of Gerromorpha

```{r}
# Gerromorpha (variables suffixées _gerro)
gff_dir_gerro <- "/Users/trystanbessonnier/Desktop/Genomique_comparative/Repeatlandscape"
species_list_gerro <- c(
  "Aquarius_najas",
  "Aquarius_paludum",
  "Gerris_buenoi",
  "Gerris_lacustris",
  "Gerris_odontogaster",
  "Gigantometra_gigas",
  "Hermatobates_lingyangjiaoensis",
  "Microvelia_longipes",
  "Rhagovelia_antilleana",
  "Tetraripis_zetteli"
)
out_directory_gerro <- "/Users/trystanbessonnier/Desktop/Genomique_comparative/Repeatlandscape/output"
axis_flip_gerro <- TRUE
y_limit_gerro <- 9.6e7

process_gff_gerro <- function(gff_path, species_name) {
  g <- read_gff(gff_path)
  df <- as_tibble(g)
  if(!("width" %in% colnames(df)) && all(c("start","end") %in% colnames(df))) {
    df <- df %>% mutate(width = as.numeric(end) - as.numeric(start) + 1)
  }
  df <- df %>%
    mutate(subclass = sub("/.*", "", type),
           superfamily = sub("-.*", "", sub(".*/", "", type))) %>%
    mutate(subclass = ifelse(superfamily == "Penelope", "PLE", subclass)) %>%
    mutate(subclass = ifelse(subclass %in% c("DNA","LINE","LTR","PLE","RC","SINE","Unknown"), subclass, "Other")) %>%
    mutate(named_subclass = case_when(
      subclass == "DNA" ~ "DNA Transposon",
      subclass == "LTR" ~ "LTR Retrotransposon",
      subclass == "PLE" ~ "Penelope",
      subclass == "RC" ~ "Rolling Circle",
      TRUE ~ subclass
    ))
  out <- df %>%
    filter(!is.na(kimura80)) %>%
    mutate(kimura80 = as.numeric(kimura80)) %>%
    filter(kimura80 <= 0.5) %>%
    mutate(kimura80 = round(kimura80, 2)) %>%
    group_by(named_subclass, kimura80) %>%
    mutate(KIMURA_SUM = sum(width, na.rm = TRUE)) %>%
    ungroup() %>%
    select(subclass, named_subclass, kimura80, KIMURA_SUM) %>%
    unique() %>%
    arrange(named_subclass, kimura80) %>%
    mutate(species = species_name)
  return(out)
}

all_dfs_gerro <- lapply(species_list_gerro, function(sp) {
  gff_path <- file.path(gff_dir_gerro, paste0(sp, ".filteredRepeats.gff"))
  process_gff_gerro(gff_path, sp)
})
df_all_gerro <- bind_rows(all_dfs_gerro)

fill_colours_gerro <- tibble(subclass = c("DNA","LINE","LTR","PLE","RC","SINE","Other","Unknown"),
                       named_subclass = c("DNA Transposon","LINE","LTR Retrotransposon","Penelope","Rolling Circle","SINE","Other","Unknown"),
                       fill_colour = c("#E32017","#0098D4","#00782A","#7156A5","#EE7C0E","#9B0056","#F3A9BB","#A0A5A9")) %>%
  filter(subclass %in% df_all_gerro$subclass) %>%
  arrange(named_subclass)

plot_title_gerro <- "Repeat landscapes Gerromorpha"
p_gerro <- ggplot(df_all_gerro, aes(x = kimura80, y = KIMURA_SUM, fill = named_subclass)) +
  geom_col(position = "stack", width = 0.01) +
  scale_fill_manual(values = fill_colours_gerro$fill_colour, name = "TE Subclass") +
  facet_wrap(~species, ncol = 3, scales = "fixed") +
  theme_bw() +
  labs(title = plot_title_gerro) +
  theme(plot.title = element_text(hjust = 0.5),
        strip.text = element_text(size = 10)) +
  scale_y_continuous(limits = c(0, y_limit_gerro), expand = c(0,0), name = "Base pairs") +
  { if(axis_flip_gerro) scale_x_continuous(limits = c(0.51, -0.01), expand = c(0,0), name = "Kimura 2-Parameter Distance", trans = "reverse")
    else scale_x_continuous(limits = c(-0.01, 0.51), expand = c(0,0), name = "Kimura 2-Parameter Distance")
  }

out_file_gerro <- file.path(out_directory_gerro, "10species_repeatlandscape_3x3_gerro.pdf")
ggsave(plot = p_gerro, filename = out_file_gerro, device = "pdf", width = 12.85, height = 12)
```

## Same scale of 5 species of Cimicomorpha

```{r}
# Cimicomorpha (variables suffixées _cimico)
gff_dir_cimico <- "/Users/trystanbessonnier/Desktop/Genomique_comparative/Repeatlandscape"
species_list_cimico <- c(
  "Adelphocoris_suturalis",
  "Apolygus_lucorum",
  "Cimex_lectularius",
  "Rhynocoris_fuscipes",
  "Triatoma_infestans"
)
out_directory_cimico <- "/Users/trystanbessonnier/Desktop/Genomique_comparative/Repeatlandscape/output"
axis_flip_cimico <- TRUE
y_limit_cimico <- 7.5e7

process_gff_cimico <- function(gff_path, species_name) {
  g <- read_gff(gff_path)
  df <- as_tibble(g)
  if(!("width" %in% colnames(df)) && all(c("start","end") %in% colnames(df))) {
    df <- df %>% mutate(width = as.numeric(end) - as.numeric(start) + 1)
  }
  df <- df %>%
    mutate(subclass = sub("/.*", "", type),
           superfamily = sub("-.*", "", sub(".*/", "", type))) %>%
    mutate(subclass = ifelse(superfamily == "Penelope", "PLE", subclass)) %>%
    mutate(subclass = ifelse(subclass %in% c("DNA","LINE","LTR","PLE","RC","SINE","Unknown"), subclass, "Other")) %>%
    mutate(named_subclass = case_when(
      subclass == "DNA" ~ "DNA Transposon",
      subclass == "LTR" ~ "LTR Retrotransposon",
      subclass == "PLE" ~ "Penelope",
      subclass == "RC" ~ "Rolling Circle",
      TRUE ~ subclass
    ))
  out <- df %>%
    filter(!is.na(kimura80)) %>%
    mutate(kimura80 = as.numeric(kimura80)) %>%
    filter(kimura80 <= 0.5) %>%
    mutate(kimura80 = round(kimura80, 2)) %>%
    group_by(named_subclass, kimura80) %>%
    mutate(KIMURA_SUM = sum(width, na.rm = TRUE)) %>%
    ungroup() %>%
    select(subclass, named_subclass, kimura80, KIMURA_SUM) %>%
    unique() %>%
    arrange(named_subclass, kimura80) %>%
    mutate(species = species_name)
  return(out)
}

all_dfs_cimico <- lapply(species_list_cimico, function(sp) {
  gff_path <- file.path(gff_dir_cimico, paste0(sp, ".filteredRepeats.gff"))
  process_gff_cimico(gff_path, sp)
})
df_all_cimico <- bind_rows(all_dfs_cimico)

fill_colours_cimico <- tibble(subclass = c("DNA","LINE","LTR","PLE","RC","SINE","Other","Unknown"),
                       named_subclass = c("DNA Transposon","LINE","LTR Retrotransposon","Penelope","Rolling Circle","SINE","Other","Unknown"),
                       fill_colour = c("#E32017","#0098D4","#00782A","#7156A5","#EE7C0E","#9B0056","#F3A9BB","#A0A5A9")) %>%
  filter(subclass %in% df_all_cimico$subclass) %>%
  arrange(named_subclass)

plot_title_cimico <- "Repeat landscapes Cimicomorpha"
p_cimico <- ggplot(df_all_cimico, aes(x = kimura80, y = KIMURA_SUM, fill = named_subclass)) +
  geom_col(position = "stack", width = 0.01) +
  scale_fill_manual(values = fill_colours_cimico$fill_colour, name = "TE Subclass") +
  facet_wrap(~species, ncol = 3, scales = "fixed") +
  theme_bw() +
  labs(title = plot_title_cimico) +
  theme(plot.title = element_text(hjust = 0.5),
        strip.text = element_text(size = 10)) +
  scale_y_continuous(limits = c(0, y_limit_cimico), expand = c(0,0), name = "Base pairs") +
  { if(axis_flip_cimico) scale_x_continuous(limits = c(0.51, -0.01), expand = c(0,0), name = "Kimura 2-Parameter Distance", trans = "reverse")
    else scale_x_continuous(limits = c(-0.01, 0.51), expand = c(0,0), name = "Kimura 2-Parameter Distance")
  }

out_file_cimico <- file.path(out_directory_cimico, "5_cimicomorpha_species_repeatlandscape_3x3_cimico.pdf")
ggsave(plot = p_cimico, filename = out_file_cimico, device = "pdf", width = 12.85, height = 12)
```

## Same scale of 5 species of Pentatomorpha

```{r}
# Pentatomorpha (variables suffixées _pentato)
gff_dir_pentato <- "/Users/trystanbessonnier/Desktop/Genomique_comparative/Repeatlandscape"
species_list_pentato <- c(
  "Eocanthecona_furcellata",
  "Gonocerus_acuteangulatus",
  "Oncopeltus_fasciatus",
  "Pyrrhocoris_apterus",
  "Riptorus_pedestris"
)
out_directory_pentato <- "/Users/trystanbessonnier/Desktop/Genomique_comparative/Repeatlandscape/output"
axis_flip_pentato <- TRUE
y_limit_pentato <- 7.5e7

process_gff_pentato <- function(gff_path, species_name) {
  g <- read_gff(gff_path)
  df <- as_tibble(g)
  if(!("width" %in% colnames(df)) && all(c("start","end") %in% colnames(df))) {
    df <- df %>% mutate(width = as.numeric(end) - as.numeric(start) + 1)
  }
  df <- df %>%
    mutate(subclass = sub("/.*", "", type),
           superfamily = sub("-.*", "", sub(".*/", "", type))) %>%
    mutate(subclass = ifelse(superfamily == "Penelope", "PLE", subclass)) %>%
    mutate(subclass = ifelse(subclass %in% c("DNA","LINE","LTR","PLE","RC","SINE","Unknown"), subclass, "Other")) %>%
    mutate(named_subclass = case_when(
      subclass == "DNA" ~ "DNA Transposon",
      subclass == "LTR" ~ "LTR Retrotransposon",
      subclass == "PLE" ~ "Penelope",
      subclass == "RC" ~ "Rolling Circle",
      TRUE ~ subclass
    ))
  out <- df %>%
    filter(!is.na(kimura80)) %>%
    mutate(kimura80 = as.numeric(kimura80)) %>%
    filter(kimura80 <= 0.5) %>%
    mutate(kimura80 = round(kimura80, 2)) %>%
    group_by(named_subclass, kimura80) %>%
    mutate(KIMURA_SUM = sum(width, na.rm = TRUE)) %>%
    ungroup() %>%
    select(subclass, named_subclass, kimura80, KIMURA_SUM) %>%
    unique() %>%
    arrange(named_subclass, kimura80) %>%
    mutate(species = species_name)
  return(out)
}

all_dfs_pentato <- lapply(species_list_pentato, function(sp) {
  gff_path <- file.path(gff_dir_pentato, paste0(sp, ".filteredRepeats.gff"))
  process_gff_pentato(gff_path, sp)
})
df_all_pentato <- bind_rows(all_dfs_pentato)

fill_colours_pentato <- tibble(subclass = c("DNA","LINE","LTR","PLE","RC","SINE","Other","Unknown"),
                       named_subclass = c("DNA Transposon","LINE","LTR Retrotransposon","Penelope","Rolling Circle","SINE","Other","Unknown"),
                       fill_colour = c("#E32017","#0098D4","#00782A","#7156A5","#EE7C0E","#9B0056","#F3A9BB","#A0A5A9")) %>%
  filter(subclass %in% df_all_pentato$subclass) %>%
  arrange(named_subclass)

plot_title_pentato <- "Repeat landscapes Pentatomorpha"
p_pentato <- ggplot(df_all_pentato, aes(x = kimura80, y = KIMURA_SUM, fill = named_subclass)) +
  geom_col(position = "stack", width = 0.01) +
  scale_fill_manual(values = fill_colours_pentato$fill_colour, name = "TE Subclass") +
  facet_wrap(~species, ncol = 3, scales = "fixed") +
  theme_bw() +
  labs(title = plot_title_pentato) +
  theme(plot.title = element_text(hjust = 0.5),
        strip.text = element_text(size = 10)) +
  scale_y_continuous(limits = c(0, y_limit_pentato), expand = c(0,0), name = "Base pairs") +
  { if(axis_flip_pentato) scale_x_continuous(limits = c(0.51, -0.01), expand = c(0,0), name = "Kimura 2-Parameter Distance", trans = "reverse")
    else scale_x_continuous(limits = c(-0.01, 0.51), expand = c(0,0), name = "Kimura 2-Parameter Distance")
  }

out_file_pentato <- file.path(out_directory_pentato, "5_pentatomorpha_species_repeatlandscape_3x3_pentato.pdf")
ggsave(plot = p_pentato, filename = out_file_pentato, device = "pdf", width = 12.85, height = 12)
```

# Earlgrey code : RepeatLandscape %Genome

## Data loading

```{r}
#| eval: false
save.image(file = "/Users/trystanbessonnier/Desktop/Genomique_comparative/Earlgrey/RepeatLandscape_percent.RData")
```

```{r}
#| eval: false
load(file = "/Users/trystanbessonnier/Desktop/Genomique_comparative/Earlgrey/RepeatLandscape_percent.RData")
```

## For 1 species of Nepomorpha

```{r}
# ---- Paramètres (à adapter) ----
species_name_nepo <- "Ranatra_chinensis"
in_gff_nepo <- "/Users/trystanbessonnier/Desktop/Genomique_comparative/Repeatlandscape/Ranatra_chinensis.filteredRepeats.gff"
out_directory_nepo <- "/Users/trystanbessonnier/Desktop/Genomique_comparative/Repeatlandscape/output"
axis_flip_nepo <- TRUE
genome_size_nepo <- 777970226   # taille du génome pour % (mettre la valeur correcte)
y_limit_nepo <- 5   # en pourcentage

# ---- Lecture ----
divergence_eg_gff_nepo <- read_gff(in_gff_nepo)
divergence_eg_tes_gff_nepo <- as_tibble(divergence_eg_gff_nepo)

# Calculer width si nécessaire (nécessite start/end)
if(!("width" %in% colnames(divergence_eg_tes_gff_nepo)) && all(c("start","end") %in% colnames(divergence_eg_tes_gff_nepo))) {
  divergence_eg_tes_gff_nepo <- divergence_eg_tes_gff_nepo %>%
    mutate(width = as.numeric(end) - as.numeric(start) + 1)
}

# ---- Classification minimale ----
divergence_eg_tes_gff_nepo <- divergence_eg_tes_gff_nepo %>%
  mutate(subclass = sub("/.*", "", type),
         superfamily = sub("-.*", "", sub(".*/", "", type))) %>%
  mutate(subclass = ifelse(superfamily == "Penelope", "PLE", subclass)) %>%
  mutate(subclass = ifelse(subclass %in% c("DNA","LINE","LTR","PLE","RC","SINE","Unknown"), subclass, "Other")) %>%
  mutate(named_subclass = case_when(subclass == "DNA" ~ "DNA Transposon",
                                    subclass == "LTR" ~ "LTR Retrotransposon",
                                    subclass == "PLE" ~ "Penelope",
                                    subclass == "RC" ~ "Rolling Circle",
                                    TRUE ~ subclass))

# ---- Préparation des données pour les plots (utilise 'kimura80' minuscule)
divergence_eg_tes_rounded_for_plot_nepo <- divergence_eg_tes_gff_nepo %>%
  filter(!is.na(kimura80)) %>%
  mutate(kimura80 = as.numeric(kimura80)) %>%
  filter(kimura80 <= 0.5) %>%
  mutate(kimura80 = round(kimura80, 2)) %>%
  group_by(named_subclass, kimura80) %>%
  mutate(KIMURA_SUM = sum(width, na.rm = TRUE)) %>%
  ungroup() %>%
  select(subclass, named_subclass, kimura80, KIMURA_SUM) %>%
  unique() %>%
  arrange(named_subclass, kimura80) %>%
  mutate(KIMURA_PERCENT = KIMURA_SUM / genome_size_nepo * 100)  # conversion en %

# ---- Couleurs ----
fill_colours_nepo <- tibble(subclass = c("DNA","LINE","LTR","PLE","RC","SINE","Other","Unknown"),
                       named_subclass = c("DNA Transposon","LINE","LTR Retrotransposon","Penelope","Rolling Circle","SINE","Other","Unknown"),
                       fill_colour = c("#E32017","#0098D4","#00782A","#7156A5","#EE7C0E","#9B0056","#F3A9BB","#A0A5A9")) %>%
  filter(subclass %in% divergence_eg_tes_rounded_for_plot_nepo$subclass) %>%
  arrange(named_subclass)

# ---- Plots (y en pourcentage du génome) ----
plot_title_nepo <- paste0("Repeat landscape of ", gsub("_", " ", species_name_nepo))
kimura_plot_nepo <- ggplot(divergence_eg_tes_rounded_for_plot_nepo, aes(x = kimura80, y = KIMURA_PERCENT, fill = named_subclass)) +
  geom_col(position = "stack", width = 0.01) +
  theme_bw() +
  labs(title = plot_title_nepo) + theme(plot.title = element_text(hjust = 0.5)) +
  scale_fill_manual(values = fill_colours_nepo$fill_colour, name = "TE Subclass")

subclass_kimura_plot_nepo <- kimura_plot_nepo +
  scale_y_continuous(limits = c(0, y_limit_nepo), expand = c(0.01,0), name = "Percent of genome (%)")

if(axis_flip_nepo){
  subclass_kimura_plot_nepo <- subclass_kimura_plot_nepo +
    scale_x_continuous(limits = c(0.51, -0.01), expand = c(0,0), name = "Kimura 2-Parameter Distance", trans = "reverse")
} else {
  subclass_kimura_plot_nepo <- subclass_kimura_plot_nepo +
    scale_x_continuous(limits = c(-0.01, 0.51), expand = c(0,0), name = "Kimura 2-Parameter Distance")
}
ggsave(plot = subclass_kimura_plot_nepo, filename = paste0(out_directory_nepo, "/", species_name_nepo, "_classification_landscape_nepo_percent.pdf"), device = "pdf", width = 12.85, height = 8.5)

# ---- Split plot (subclass) en % ----
split_subclass_kimura_plot_nepo <- kimura_plot_nepo +
  scale_y_continuous(limits = c(0, y_limit_nepo), name = "Percent of genome (%)", labels = function(x) paste0(x, "%")) +
  facet_grid(subclass ~ ., scales = "fixed")

if(axis_flip_nepo){
  split_subclass_kimura_plot_nepo <- split_subclass_kimura_plot_nepo +
    scale_x_continuous(limits = c(0.51, -0.01), expand = c(0,0), name = "Kimura 2-Parameter Distance", trans = "reverse")
} else {
  split_subclass_kimura_plot_nepo <- split_subclass_kimura_plot_nepo +
    scale_x_continuous(limits = c(-0.01, 0.51), expand = c(0,0), name = "Kimura 2-Parameter Distance")
}
ggsave(plot = split_subclass_kimura_plot_nepo, filename = paste0(out_directory_nepo, "/", species_name_nepo, "_split_class_landscape_nepo_percent.pdf"), device = "pdf", width = 12.85, height = 8.5)

```

## Same scale of 10 species of Gerromorpha

```{r}
# Gerromorpha en % du génome (variables suffixées _gerro)
gff_dir_gerro <- "/Users/trystanbessonnier/Desktop/Genomique_comparative/Repeatlandscape"
species_list_gerro <- c(
  "Aquarius_najas",
  "Aquarius_paludum",
  "Gigantometra_gigas",
  "Gerris_buenoi",
  "Gerris_lacustris",
  "Gerris_odontogaster",
  "Hermatobates_lingyangjiaoensis",
  "Microvelia_longipes",
  "Rhagovelia_antilleana",
  "Tetraripis_zetteli"
)
out_directory_gerro <- "/Users/trystanbessonnier/Desktop/Genomique_comparative/Repeatlandscape/output"
axis_flip_gerro <- TRUE
y_limit_gerro <- 5

# tailles de génomes (vecteur nommé)
genome_sizes_gerro <- c(
  Aquarius_najas = 886475811,
  Aquarius_paludum = 1011789901,
  Gigantometra_gigas = 1387783050,
  Gerris_buenoi = 1001611993,
  Gerris_lacustris = 937542417,
  Gerris_odontogaster = 1221747930,
  Hermatobates_lingyangjiaoensis = 912184758,
  Microvelia_longipes = 669259681,
  Rhagovelia_antilleana = 1181094652,
  Tetraripis_zetteli = 2136658938
)

process_gff_gerro <- function(gff_path, species_name) {
  g <- read_gff(gff_path)
  df <- as_tibble(g)
  if(!("width" %in% colnames(df)) && all(c("start","end") %in% colnames(df))) {
    df <- df %>% mutate(width = as.numeric(end) - as.numeric(start) + 1)
  }
  df <- df %>%
    mutate(subclass = sub("/.*", "", type),
           superfamily = sub("-.*", "", sub(".*/", "", type))) %>%
    mutate(subclass = ifelse(superfamily == "Penelope", "PLE", subclass)) %>%
    mutate(subclass = ifelse(subclass %in% c("DNA","LINE","LTR","PLE","RC","SINE","Unknown"), subclass, "Other")) %>%
    mutate(named_subclass = case_when(
      subclass == "DNA" ~ "DNA Transposon",
      subclass == "LTR" ~ "LTR Retrotransposon",
      subclass == "PLE" ~ "Penelope",
      subclass == "RC" ~ "Rolling Circle",
      TRUE ~ subclass
    ))
  out <- df %>%
    filter(!is.na(kimura80)) %>%
    mutate(kimura80 = as.numeric(kimura80)) %>%
    filter(kimura80 <= 0.5) %>%
    mutate(kimura80 = round(kimura80, 2)) %>%
    group_by(named_subclass, kimura80) %>%
    mutate(KIMURA_SUM = sum(width, na.rm = TRUE)) %>%
    ungroup() %>%
    select(subclass, named_subclass, kimura80, KIMURA_SUM) %>%
    unique() %>%
    arrange(named_subclass, kimura80) %>%
    mutate(species = species_name)
  return(out)
}

all_dfs_gerro <- lapply(species_list_gerro, function(sp) {
  gff_path <- file.path(gff_dir_gerro, paste0(sp, ".filteredRepeats.gff"))
  process_gff_gerro(gff_path, sp)
})
df_all_gerro <- bind_rows(all_dfs_gerro)

# Ajouter la taille du génome et convertir en pourcentage
df_all_gerro <- df_all_gerro %>%
  mutate(genome_size = genome_sizes_gerro[species],
         KIMURA_PERCENT = as.numeric(KIMURA_SUM) / as.numeric(genome_size) * 100)

fill_colours_gerro <- tibble(subclass = c("DNA","LINE","LTR","PLE","RC","SINE","Other","Unknown"),
                       named_subclass = c("DNA Transposon","LINE","LTR Retrotransposon","Penelope","Rolling Circle","SINE","Other","Unknown"),
                       fill_colour = c("#E32017","#0098D4","#00782A","#7156A5","#EE7C0E","#9B0056","#F3A9BB","#A0A5A9")) %>%
  filter(subclass %in% df_all_gerro$subclass) %>%
  arrange(named_subclass)

plot_title_gerro <- "Repeat landscapes Gerromorpha (percent of genome)"
p_gerro <- ggplot(df_all_gerro, aes(x = kimura80, y = KIMURA_PERCENT, fill = named_subclass)) +
  geom_col(position = "stack", width = 0.01) +
  scale_fill_manual(values = fill_colours_gerro$fill_colour, name = "TE Subclass") +
  facet_wrap(~species, ncol = 3, scales = "fixed") +
  theme_bw() +
  labs(title = plot_title_gerro) +
  theme(plot.title = element_text(hjust = 0.5),
        strip.text = element_text(size = 10)) +
  scale_y_continuous(limits = c(0, y_limit_gerro), expand = c(0,0), name = "Percent of genome (%)") +
  { if(axis_flip_gerro) scale_x_continuous(limits = c(0.51, -0.01), expand = c(0,0), name = "Kimura 2-Parameter Distance", trans = "reverse")
    else scale_x_continuous(limits = c(-0.01, 0.51), expand = c(0,0), name = "Kimura 2-Parameter Distance")
  }

out_file_gerro <- file.path(out_directory_gerro, "10species_repeatlandscape_3x3_gerro_percent.pdf")
ggsave(plot = p_gerro, filename = out_file_gerro, device = "pdf", width = 12.85, height = 12)
```

## Same scale of 5 species of Cimicomorpha

```{r}
# Cimicomorpha en % du génome (variables suffixées _cimico)
gff_dir_cimico <- "/Users/trystanbessonnier/Desktop/Genomique_comparative/Repeatlandscape"
species_list_cimico <- c(
  "Adelphocoris_suturalis",
  "Apolygus_lucorum",
  "Cimex_lectularius",
  "Rhynocoris_fuscipes",
  "Triatoma_infestans"
)
out_directory_cimico <- "/Users/trystanbessonnier/Desktop/Genomique_comparative/Repeatlandscape/output"
axis_flip_cimico <- TRUE
y_limit_cimico <- 6.5  # en pourcentage (ajuste si besoin)

# tailles de génomes (vecteur nommé)
genome_sizes_cimico <- c(
  Adelphocoris_suturalis = 1281303703,
  Apolygus_lucorum = 1023618409,
  Cimex_lectularius = 510788938,
  Rhynocoris_fuscipes = 621561295,
  Triatoma_infestans = 1411141151
)

process_gff_cimico <- function(gff_path, species_name) {
  g <- read_gff(gff_path)
  df <- as_tibble(g)
  if(!("width" %in% colnames(df)) && all(c("start","end") %in% colnames(df))) {
    df <- df %>% mutate(width = as.numeric(end) - as.numeric(start) + 1)
  }
  df <- df %>%
    mutate(subclass = sub("/.*", "", type),
           superfamily = sub("-.*", "", sub(".*/", "", type))) %>%
    mutate(subclass = ifelse(superfamily == "Penelope", "PLE", subclass)) %>%
    mutate(subclass = ifelse(subclass %in% c("DNA","LINE","LTR","PLE","RC","SINE","Unknown"), subclass, "Other")) %>%
    mutate(named_subclass = case_when(
      subclass == "DNA" ~ "DNA Transposon",
      subclass == "LTR" ~ "LTR Retrotransposon",
      subclass == "PLE" ~ "Penelope",
      subclass == "RC" ~ "Rolling Circle",
      TRUE ~ subclass
    ))
  out <- df %>%
    filter(!is.na(kimura80)) %>%
    mutate(kimura80 = as.numeric(kimura80)) %>%
    filter(kimura80 <= 0.5) %>%
    mutate(kimura80 = round(kimura80, 2)) %>%
    group_by(named_subclass, kimura80) %>%
    mutate(KIMURA_SUM = sum(width, na.rm = TRUE)) %>%
    ungroup() %>%
    select(subclass, named_subclass, kimura80, KIMURA_SUM) %>%
    unique() %>%
    arrange(named_subclass, kimura80) %>%
    mutate(species = species_name)
  return(out)
}

all_dfs_cimico <- lapply(species_list_cimico, function(sp) {
  gff_path <- file.path(gff_dir_cimico, paste0(sp, ".filteredRepeats.gff"))
  process_gff_cimico(gff_path, sp)
})
df_all_cimico <- bind_rows(all_dfs_cimico)

# Ajouter la taille du génome et convertir en pourcentage
df_all_cimico <- df_all_cimico %>%
  mutate(genome_size = genome_sizes_cimico[species],
         KIMURA_PERCENT = as.numeric(KIMURA_SUM) / as.numeric(genome_size) * 100)

fill_colours_cimico <- tibble(subclass = c("DNA","LINE","LTR","PLE","RC","SINE","Other","Unknown"),
                       named_subclass = c("DNA Transposon","LINE","LTR Retrotransposon","Penelope","Rolling Circle","SINE","Other","Unknown"),
                       fill_colour = c("#E32017","#0098D4","#00782A","#7156A5","#EE7C0E","#9B0056","#F3A9BB","#A0A5A9")) %>%
  filter(subclass %in% df_all_cimico$subclass) %>%
  arrange(named_subclass)

plot_title_cimico <- "Repeat landscapes Cimicomorpha (percent of genome)"
p_cimico <- ggplot(df_all_cimico, aes(x = kimura80, y = KIMURA_PERCENT, fill = named_subclass)) +
  geom_col(position = "stack", width = 0.01) +
  scale_fill_manual(values = fill_colours_cimico$fill_colour, name = "TE Subclass") +
  facet_wrap(~species, ncol = 3, scales = "fixed") +
  theme_bw() +
  labs(title = plot_title_cimico) +
  theme(plot.title = element_text(hjust = 0.5),
        strip.text = element_text(size = 10)) +
  scale_y_continuous(limits = c(0, y_limit_cimico), expand = c(0,0), name = "Percent of genome (%)") +
  { if(axis_flip_cimico) scale_x_continuous(limits = c(0.51, -0.01), expand = c(0,0), name = "Kimura 2-Parameter Distance", trans = "reverse")
    else scale_x_continuous(limits = c(-0.01, 0.51), expand = c(0,0), name = "Kimura 2-Parameter Distance")
  }

out_file_cimico <- file.path(out_directory_cimico, "5_cimicomorpha_species_repeatlandscape_3x3_cimico_percent.pdf")
ggsave(plot = p_cimico, filename = out_file_cimico, device = "pdf", width = 12.85, height = 12)
```

## Same scale of 5 species of Pentatomomorpha

```{r}
# Pentatomorpha en % du génome (variables suffixées _pentato)
gff_dir_pentato <- "/Users/trystanbessonnier/Desktop/Genomique_comparative/Repeatlandscape"
species_list_pentato <- c(
  "Eocanthecona_furcellata",
  "Gonocerus_acuteangulatus",
  "Oncopeltus_fasciatus",
  "Pyrrhocoris_apterus",
  "Riptorus_pedestris"
)
out_directory_pentato <- "/Users/trystanbessonnier/Desktop/Genomique_comparative/Repeatlandscape/output"
axis_flip_pentato <- TRUE
y_limit_pentato <- 5  # en pourcentage (ajuste si besoin)

# tailles de génomes (vecteur nommé)
genome_sizes_pentato <- c(
  Eocanthecona_furcellata = 1140699769,
  Gonocerus_acuteangulatus = 1106209166,
  Oncopeltus_fasciatus = 1099610701,
  Pyrrhocoris_apterus = 1120152408,
  Riptorus_pedestris = 1079517510
)

process_gff_pentato <- function(gff_path, species_name) {
  g <- read_gff(gff_path)
  df <- as_tibble(g)
  if(!("width" %in% colnames(df)) && all(c("start","end") %in% colnames(df))) {
    df <- df %>% mutate(width = as.numeric(end) - as.numeric(start) + 1)
  }
  df <- df %>%
    mutate(subclass = sub("/.*", "", type),
           superfamily = sub("-.*", "", sub(".*/", "", type))) %>%
    mutate(subclass = ifelse(superfamily == "Penelope", "PLE", subclass)) %>%
    mutate(subclass = ifelse(subclass %in% c("DNA","LINE","LTR","PLE","RC","SINE","Unknown"), subclass, "Other")) %>%
    mutate(named_subclass = case_when(
      subclass == "DNA" ~ "DNA Transposon",
      subclass == "LTR" ~ "LTR Retrotransposon",
      subclass == "PLE" ~ "Penelope",
      subclass == "RC" ~ "Rolling Circle",
      TRUE ~ subclass
    ))
  out <- df %>%
    filter(!is.na(kimura80)) %>%
    mutate(kimura80 = as.numeric(kimura80)) %>%
    filter(kimura80 <= 0.5) %>%
    mutate(kimura80 = round(kimura80, 2)) %>%
    group_by(named_subclass, kimura80) %>%
    mutate(KIMURA_SUM = sum(width, na.rm = TRUE)) %>%
    ungroup() %>%
    select(subclass, named_subclass, kimura80, KIMURA_SUM) %>%
    unique() %>%
    arrange(named_subclass, kimura80) %>%
    mutate(species = species_name)
  return(out)
}

all_dfs_pentato <- lapply(species_list_pentato, function(sp) {
  gff_path <- file.path(gff_dir_pentato, paste0(sp, ".filteredRepeats.gff"))
  process_gff_pentato(gff_path, sp)
})
df_all_pentato <- bind_rows(all_dfs_pentato)

# Ajouter la taille du génome et convertir en pourcentage
df_all_pentato <- df_all_pentato %>%
  mutate(genome_size = genome_sizes_pentato[species],
         KIMURA_PERCENT = as.numeric(KIMURA_SUM) / as.numeric(genome_size) * 100)

fill_colours_pentato <- tibble(subclass = c("DNA","LINE","LTR","PLE","RC","SINE","Other","Unknown"),
                       named_subclass = c("DNA Transposon","LINE","LTR Retrotransposon","Penelope","Rolling Circle","SINE","Other","Unknown"),
                       fill_colour = c("#E32017","#0098D4","#00782A","#7156A5","#EE7C0E","#9B0056","#F3A9BB","#A0A5A9")) %>%
  filter(subclass %in% df_all_pentato$subclass) %>%
  arrange(named_subclass)

plot_title_pentato <- "Repeat landscapes Pentatomorpha (percent of genome)"
p_pentato <- ggplot(df_all_pentato, aes(x = kimura80, y = KIMURA_PERCENT, fill = named_subclass)) +
  geom_col(position = "stack", width = 0.01) +
  scale_fill_manual(values = fill_colours_pentato$fill_colour, name = "TE Subclass") +
  facet_wrap(~species, ncol = 3, scales = "fixed") +
  theme_bw() +
  labs(title = plot_title_pentato) +
  theme(plot.title = element_text(hjust = 0.5),
        strip.text = element_text(size = 10)) +
  scale_y_continuous(limits = c(0, y_limit_pentato), expand = c(0,0), name = "Percent of genome (%)") +
  { if(axis_flip_pentato) scale_x_continuous(limits = c(0.51, -0.01), expand = c(0,0), name = "Kimura 2-Parameter Distance", trans = "reverse")
    else scale_x_continuous(limits = c(-0.01, 0.51), expand = c(0,0), name = "Kimura 2-Parameter Distance")
  }

out_file_pentato <- file.path(out_directory_pentato, "5_pentatomorpha_species_repeatlandscape_3x3_pentato_percent.pdf")
ggsave(plot = p_pentato, filename = out_file_pentato, device = "pdf", width = 12.85, height = 12)

```

## RepeatLandscape All Heteroptera same scale

```{r}
# Combine 20 species -> single facetted percent plot (5 cols x 4 rows)
# ---- Réglages ----
gff_dir <- "/Users/trystanbessonnier/Desktop/Genomique_comparative/Repeatlandscape"
out_file_all <- "/Users/trystanbessonnier/Desktop/Genomique_comparative/Repeatlandscape/output/20species_repeatlandscape_percent_5x4.pdf"
axis_flip_all <- TRUE
y_limit_all <- 6.5   # en %, ajuste si tu veux (ex : 5 ou 10)

# ---- listes d'espèces (tes 3 groupes + Ranatra) ----
species_list_gerro <- c(
  "Aquarius_najas","Aquarius_paludum","Gerris_buenoi","Gerris_lacustris","Gerris_odontogaster",
  "Hermatobates_lingyangjiaoensis","Microvelia_longipes","Rhagovelia_antilleana","Tetraripis_zetteli"
)
species_list_cimico <- c("Adelphocoris_suturalis","Apolygus_lucorum","Cimex_lectularius","Rhynocoris_fuscipes","Triatoma_infestans")
species_list_pentato <- c("Eocanthecona_furcellata","Gonocerus_acuteangulatus","Oncopeltus_fasciatus","Pyrrhocoris_apterus","Riptorus_pedestris")
species_nepo <- "Ranatra_chinensis"

species_list_all <- c(species_list_gerro, species_list_cimico, species_list_pentato, species_nepo)

# ---- tailles de génomes (vecteur nommé combiné) ----
genome_sizes_all <- c(
  # Gerromorpha
  Aquarius_najas = 886475811,
  Aquarius_paludum = 1011789901,
  Gerris_buenoi = 1001611993,
  Gerris_lacustris = 937542417,
  Gerris_odontogaster = 1221747930,
  Hermatobates_lingyangjiaoensis = 912184758,
  Microvelia_longipes = 669259681,
  Rhagovelia_antilleana = 1181094652,
  Tetraripis_zetteli = 2136658938,
  # Cimicomorpha
  Adelphocoris_suturalis = 1281303703,
  Apolygus_lucorum = 1023618409,
  Cimex_lectularius = 510788938,
  Rhynocoris_fuscipes = 621561295,
  Triatoma_infestans = 1411141151,
  # Pentatomorpha
  Eocanthecona_furcellata = 1140699769,
  Gonocerus_acuteangulatus = 1106209166,
  Oncopeltus_fasciatus = 1099610701,
  Pyrrhocoris_apterus = 1120152408,
  Riptorus_pedestris = 1079517510,
  # Nepomorpha (Ranatra)
  Ranatra_chinensis = 777970226
)

# ---- Fonction de traitement réutilisable ----
process_gff_common <- function(gff_path, species_name) {
  g <- read_gff(gff_path)
  df <- as_tibble(g)
  if(!("width" %in% colnames(df)) && all(c("start","end") %in% colnames(df))) {
    df <- df %>% mutate(width = as.numeric(end) - as.numeric(start) + 1)
  }
  df <- df %>%
    mutate(subclass = sub("/.*", "", type),
           superfamily = sub("-.*", "", sub(".*/", "", type))) %>%
    mutate(subclass = ifelse(superfamily == "Penelope", "PLE", subclass)) %>%
    mutate(subclass = ifelse(subclass %in% c("DNA","LINE","LTR","PLE","RC","SINE","Unknown"), subclass, "Other")) %>%
    mutate(named_subclass = case_when(
      subclass == "DNA" ~ "DNA Transposon",
      subclass == "LTR" ~ "LTR Retrotransposon",
      subclass == "PLE" ~ "Penelope",
      subclass == "RC" ~ "Rolling Circle",
      TRUE ~ subclass
    ))
  out <- df %>%
    filter(!is.na(kimura80)) %>%
    mutate(kimura80 = as.numeric(kimura80)) %>%
    filter(kimura80 <= 0.5) %>%
    mutate(kimura80 = round(kimura80, 2)) %>%
    group_by(named_subclass, kimura80) %>%
    mutate(KIMURA_SUM = sum(width, na.rm = TRUE)) %>%
    ungroup() %>%
    select(subclass, named_subclass, kimura80, KIMURA_SUM) %>%
    unique() %>%
    arrange(named_subclass, kimura80) %>%
    mutate(species = species_name)
  return(out)
}

# ---- Traiter toutes les espèces ----
all_dfs <- lapply(species_list_all, function(sp) {
  gff_path <- file.path(gff_dir, paste0(sp, ".filteredRepeats.gff"))
  process_gff_common(gff_path, sp)
})
df_all <- bind_rows(all_dfs)

# ---- Ajouter genome_size et convertir en % ----
df_all <- df_all %>%
  mutate(genome_size = genome_sizes_all[species],
         KIMURA_PERCENT = as.numeric(KIMURA_SUM) / as.numeric(genome_size) * 100)

# ---- Palette couleurs (cohérente) ----
fill_colours <- tibble(subclass = c("DNA","LINE","LTR","PLE","RC","SINE","Other","Unknown"),
                       named_subclass = c("DNA Transposon","LINE","LTR Retrotransposon","Penelope","Rolling Circle","SINE","Other","Unknown"),
                       fill_colour = c("#E32017","#0098D4","#00782A","#7156A5","#EE7C0E","#9B0056","#F3A9BB","#A0A5A9")) %>%
  filter(subclass %in% df_all$subclass) %>%
  arrange(named_subclass)

# ---- Plot unique 20 espèces (5 cols x 4 rows) ----
p_all <- ggplot(df_all, aes(x = kimura80, y = KIMURA_PERCENT, fill = named_subclass)) +
  geom_col(position = "stack", width = 0.01) +
  scale_fill_manual(values = fill_colours$fill_colour, name = "TE Subclass") +
  facet_wrap(~species, ncol = 5, scales = "fixed") +
  theme_bw() +
  labs(title = "Repeat landscapes (20 species) - percent of genome") +
  theme(plot.title = element_text(hjust = 0.5), strip.text = element_text(size = 8)) +
  scale_y_continuous(limits = c(0, y_limit_all), expand = c(0,0), name = "Percent of genome (%)", labels = function(x) paste0(x, "%")) +
  { if(axis_flip_all) scale_x_continuous(limits = c(0.51, -0.01), expand = c(0,0), name = "Kimura 2-Parameter Distance", trans = "reverse")
    else scale_x_continuous(limits = c(-0.01, 0.51), expand = c(0,0), name = "Kimura 2-Parameter Distance")
  }

ggsave(plot = p_all, filename = out_file_all, device = "pdf", width = 16, height = 12)
```

### Add Kimura treshold

-   K ≤ 0.02 : très récents / potentiellement encore activs (pic très jeune)

-   0.02 \< K ≤ 0.05 : récentes

-   0.05 \< K ≤ 0.10 : intermédiaires-jeunes

-   0.10 \< K ≤ 0.15 : plutôt anciennes

-   K \> 0.15 : anciennes

```{r}
# Variant A: place labels slightly below the top inside each facet so they are not hidden
kimura_thresholds <- c(0.02, 0.05, 0.10, 0.15)
df_labels <- data.frame(
  x = kimura_thresholds,
  # place labels à ~92% de la hauteur du panel (à l'intérieur pour éviter les strips)
  y = rep(y_limit_all * 0.92, length(kimura_thresholds)),
  label = c("0.02", "0.05", "0.10", "0.15")
)

p_all <- p_all +
  geom_vline(xintercept = kimura_thresholds, linetype = "dashed", colour = "grey40", linewidth = 0.3) +
  geom_text(data = df_labels, aes(x = x, y = y, label = label), inherit.aes = FALSE,
            size = 3, colour = "grey20", hjust = 0.5, vjust = 0.5)
# Sauvegarder (ton ggsave existant)
ggsave(plot = p_all, filename = out_file_all, device = "pdf", width = 16, height = 12)
message("PDF créé :", out_file_all)

```
