---
title: "3_Enrichment_analyses"
execute:
  echo: true
  warning: false
format:
  docx:
    toc: true
    number-sections: true
    highlight-style: github
  html:
    toc: true
    number-sections: true
    self-contained: true
  pdf:
    toc: true
    number-sections: true 
editor: visual
editor_options: 
  chunk_output_type: console
---

# Enrichment Analyses

## Environment setup

```{r}
#| eval: false
save.image(file = "/Users/trystan.bessonnier/Downloads/Comparative_Genomics_of_Gerromorpha/Scripts/5_Orthofinder/3_Enrichment_analyses.RData")
```

```{r}
#| eval: false
load(file = "/Users/trystan.bessonnier/Downloads/Comparative_Genomics_of_Gerromorpha/Scripts/5_Orthofinder/3_Enrichment_analyses.RData")
```

## Data Loading

```{r}
#Define the environment here. 
setwd("/Volumes/Trystan/Lyon/M2/Stage/Gene_enrichment")

#Install packages
if (!require("BiocManager", quietly = TRUE))
    install.packages("BiocManager")

BiocManager::install("clusterProfiler")
library(ggplot2)
library(AnnotationDbi)
library(GO.db)
library(dplyr)
library(tidyr)
library(stringr)
library(clusterProfiler)

make_go_barplot <- function(enrich_obj, title, top_n = 10) {
  
  res <- as.data.frame(enrich_obj)
  
  if (nrow(res) == 0) {
    warning(paste("Aucun résultat pour :", title))
    return(NULL)
  }
  
  onto_map <- AnnotationDbi::select(
    GO.db,
    keys = unique(res$ID),
    keytype = "GOID",
    columns = c("GOID", "ONTOLOGY")
  ) %>%
    distinct(GOID, ONTOLOGY) %>%
    rename(ID = GOID)
  
  plot_data <- res %>%
    left_join(onto_map, by = "ID") %>%
    filter(!is.na(ONTOLOGY)) %>%
    group_by(ONTOLOGY) %>%
    arrange(p.adjust, .by_group = TRUE) %>%
    slice_head(n = top_n) %>%
    ungroup() %>%
    mutate(
  Description = case_when(
    str_detect(Description, "oxidoreductase activity, acting on paired donors") ~
      "oxidoreductase activity, acting on paired donors",
    TRUE ~ Description
  ),
  Description = str_wrap(Description, width = 65),
  Description = reorder(Description, Count),
  ONTOLOGY = factor(ONTOLOGY, levels = c("BP", "MF", "CC"))
)
  
  ggplot(plot_data, aes(x = Count, y = Description, fill = ONTOLOGY)) +
    geom_col() +
    geom_text(aes(label = Count), hjust = -0.2, size = 10) +
    facet_grid(ONTOLOGY ~ ., scales = "free_y", space = "free_y") +
    expand_limits(x = max(plot_data$Count) * 1.15) +
    labs(
      title = title,
      x = "Nombre de gènes",
      y = "Termes GO"
    ) +
    theme_bw() +
theme(
  legend.position = "none",
  axis.text.y = element_text(size = 25),
  axis.text.x = element_text(size = 25),
  axis.title = element_text(size = 25),
  strip.text.y = element_text(size = 20, face = "bold"),
  plot.title = element_text(size = 30, face = "bold")
)
}
```

# ClusterProfiler : Enrichment gene analyses in duplicated genes N2 and N12

## Duplication isolation

```{r}
# Chemin vers le fichier
dup <- read.delim(
  file = "/Volumes/Trystan/Lyon/M2/Stage/Orthofinder/Results_May12/Gene_Duplication_Events/Duplications.tsv",
  sep = "\t",
  header = TRUE,
  quote = "",
  stringsAsFactors = FALSE
)

# Filtrer N2 / N12 et Support >= 0.5
dup_N2  <- subset(dup, Species.Tree.Node == "N2"  & Support >= 0.5)
dup_N12 <- subset(dup, Species.Tree.Node == "N12" & Support >= 0.5)

# Fonction utilitaire: transforme "g1, g2, g3" en vecteur de gènes
split_genes <- function(x) {
  x <- x[!is.na(x) & x != ""]
  g <- unlist(strsplit(x, ",\\s*"))
  g <- trimws(g)
  g[g != ""]
}

# Extraire union(Genes 1, Genes 2) et dédupliquer
genes_N2  <- sort(unique(c(split_genes(dup_N2$Genes.1),  split_genes(dup_N2$Genes.2))))
genes_N12 <- sort(unique(c(split_genes(dup_N12$Genes.1), split_genes(dup_N12$Genes.2))))

# Sauver en fichiers
writeLines(genes_N2,  "genes_N2_support0.5.txt")
writeLines(genes_N12, "genes_N12_support0.5.txt")

# Contrôle
length(genes_N2)
length(genes_N12)

c(
  events = nrow(dup_N2),
  orthogroups = length(unique(dup_N2$Orthogroup)),
  unique_genes = length(genes_N2)
)

c(
  events = nrow(dup_N12),
  orthogroups = length(unique(dup_N12$Orthogroup)),
  unique_genes = length(genes_N12)
)
```

```{r}
read_interpro_TERM2GENE_prefixed <- function(path, species, go_col = "V14", id_col = "V1") {
  ip <- read.delim(path, sep = "\t", header = FALSE, stringsAsFactors = FALSE, quote = "")

  ip %>%
    transmute(
      gene_raw = .data[[id_col]],
      go_raw   = .data[[go_col]]
    ) %>%
    filter(!is.na(go_raw), go_raw != "-", go_raw != "") %>%
    separate_rows(go_raw, sep = "\\|") %>%
    mutate(
      term = str_replace(go_raw, "\\(.*\\)$", ""),  # enlève (InterPro)/(PANTHER)
      term = trimws(term),
      gene = paste0(species, "_", gene_raw)         # préfixe espèce_
    ) %>%
    filter(str_detect(term, "^GO:")) %>%
    transmute(term = term, gene = gene) %>%
    distinct()
}

interpro_dir <- "/Volumes/Trystan/Lyon/M2/Stage/interpro"
files <- list.files(interpro_dir, pattern="\\.tsv$", full.names=TRUE)

species_from_file <- function(f) tools::file_path_sans_ext(basename(f))

TERM2GENE_all <- bind_rows(lapply(files, function(f) {
  sp <- species_from_file(f)
  read_interpro_TERM2GENE_prefixed(f, species = sp, go_col = "V14", id_col = "V1")
})) %>% distinct()

nrow(TERM2GENE_all)
head(TERM2GENE_all)

length(unique(TERM2GENE_all$gene))  # combien de gènes annotés (universe possible)
length(unique(TERM2GENE_all$term))  # combien de GO différents
```

### Universe background

```{r}
universe_all <- sort(unique(TERM2GENE_all$gene))

length(intersect(genes_N2, universe_all)) / length(genes_N2)
length(intersect(genes_N12, universe_all)) / length(genes_N12)
```

### Enrichment

```{r}
go_ids_all <- unique(TERM2GENE_all$term)

TERM2NAME_all <- AnnotationDbi::select(
  GO.db,
  keys = go_ids_all,
  keytype = "GOID",
  columns = c("GOID", "TERM")
) %>%
  distinct(GOID, TERM) %>%
  filter(!is.na(TERM) & TERM != "") %>%
  transmute(term = GOID, name = TERM)

## ---- Enrichment N2 ----
ego_N2_named <- enricher(
  gene = genes_N2,
  universe = universe_all,
  TERM2GENE = TERM2GENE_all,
  TERM2NAME = TERM2NAME_all,
  pAdjustMethod = "BH",
  pvalueCutoff = 0.01,
  qvalueCutoff = 0.05,
  minGSSize = 5,
  maxGSSize = 500
)

N2_duplicated_vs_BG21<-dotplot(ego_N2_named, showCategory = 50)

ggsave("N2_duplicated_vs_BG21.png", plot= N2_duplicated_vs_BG21, dpi=300, path="/Volumes/Trystan/Lyon/M2/Stage/Gene_enrichment/output")

####Barplot CC, BP et MF
N2_duplicated_vs_BG21_barplot <- make_go_barplot(
  enrich_obj = ego_N2_named,
  title = "Duplications Gerromorpha vs Heteroptera",
  top_n = 10
)

N2_duplicated_vs_BG21_barplot

ggsave(
  "N2_duplicated_vs_BG21_barplot.png",
  plot = N2_duplicated_vs_BG21_barplot,
  dpi = 300,
  width = 18,
  height = 26,
  path = "/Volumes/Trystan/Lyon/M2/Stage/Gene_enrichment/output"
)

## ---- Enrichment N12 ----
ego_N12_named <- enricher(
  gene = genes_N12,
  universe = universe_all,
  TERM2GENE = TERM2GENE_all,
  TERM2NAME = TERM2NAME_all,
  pAdjustMethod = "BH",
  pvalueCutoff = 0.01,
  qvalueCutoff = 0.05,
  minGSSize = 5,
  maxGSSize = 500
)

N12_duplicated_vs_BG21<-dotplot(ego_N12_named, showCategory = 50)

ggsave("N12_duplicated_vs_BG21.png", plot= N12_duplicated_vs_BG21, dpi=300, path="/Volumes/Trystan/Lyon/M2/Stage/Gene_enrichment/output")


####Barplot CC, BP et MF
N12_duplicated_vs_BG21_barplot <- make_go_barplot(
  enrich_obj = ego_N12_named,
  title = "Duplications Gerridae vs Heteroptera",
  top_n = 10
)

N12_duplicated_vs_BG21_barplot

ggsave(
  "N12_duplicated_vs_BG21_barplot.png",
  plot = N12_duplicated_vs_BG21_barplot,
  dpi = 300,
  width = 18,
  height = 26,
  path = "/Volumes/Trystan/Lyon/M2/Stage/Gene_enrichment/output"
)

write.csv(as.data.frame(ego_N2), "GO_enrichment_N2_vsAll21.csv", row.names = FALSE)
write.csv(as.data.frame(ego_N12), "GO_enrichment_N12_vsAll21.csv", row.names = FALSE)
```

# ClusterProfiler : Enrichment gene analyses in ALL genes N2 and N12

### Genes N2 and N12 isolation

```{r}
interpro_dir <- "/Volumes/Trystan/Lyon/M2/Stage/interpro"

species_N2 <- c(
  "Hermatobates_lingyangjiaoensis",
  "Microvelia_longipes",
  "Tetraripis_zetteli",
  "Rhagovelia_antilleana",
  "Gigantometra_gigas",
  "Aquarius_najas",
  "Aquarius_paludum",
  "Gerris_buenoi",
  "Gerris_lacustris",
  "Gerris_odontogaster"
)

species_N12 <- c(
  "Gigantometra_gigas",
  "Aquarius_najas",
  "Aquarius_paludum",
  "Gerris_buenoi",
  "Gerris_lacustris",
  "Gerris_odontogaster"
)

read_interpro_TERM2GENE_prefixed <- function(path, species, go_col = "V14", id_col = "V1") {
  ip <- read.delim(path, sep = "\t", header = FALSE, stringsAsFactors = FALSE, quote = "")

  ip %>%
    transmute(
      gene_raw = .data[[id_col]],
      go_raw   = .data[[go_col]]
    ) %>%
    filter(!is.na(go_raw), go_raw != "-", go_raw != "") %>%
    separate_rows(go_raw, sep = "\\|") %>%
    mutate(
      term = str_replace(go_raw, "\\(.*\\)$", ""),  # enlève (InterPro)/(PANTHER)
      term = trimws(term),
      gene = paste0(species, "_", gene_raw)         # espèce_LOC...
    ) %>%
    filter(str_detect(term, "^GO:")) %>%
    transmute(term = term, gene = gene) %>%
    distinct()
}

build_TERM2GENE_for_species <- function(species_vec, interpro_dir) {
  bind_rows(lapply(species_vec, function(sp) {
    f <- file.path(interpro_dir, paste0(sp, ".tsv"))
    if (!file.exists(f)) stop("Fichier interpro manquant: ", f)
    read_interpro_TERM2GENE_prefixed(f, species = sp, go_col = "V14", id_col = "V1")
  })) %>% distinct()
}

TERM2GENE_N2  <- build_TERM2GENE_for_species(species_N2, interpro_dir)
TERM2GENE_N12 <- build_TERM2GENE_for_species(species_N12, interpro_dir)

# listes de gènes (tous les gènes annotés dans ces clades)
genes_all_N2_fromInterpro  <- sort(unique(TERM2GENE_N2$gene))
genes_all_N12_fromInterpro <- sort(unique(TERM2GENE_N12$gene))

length(genes_all_N2_fromInterpro)
length(genes_all_N12_fromInterpro)

write.table(TERM2GENE_N2, file = "TERM2GENE_N2_fromInterpro.tsv",
            sep = "\t", quote = FALSE, row.names = FALSE)

write.table(TERM2GENE_N12, file = "TERM2GENE_N12_fromInterpro.tsv",
            sep = "\t", quote = FALSE, row.names = FALSE)

writeLines(genes_all_N2_fromInterpro,  "genes_ALL_N2_fromInterpro.txt")
writeLines(genes_all_N12_fromInterpro, "genes_ALL_N12_fromInterpro.txt")
```

### Universe background

```{r}
## ---- Universe (background) : 21 espèces ----
universe_all_21sp <- sort(unique(TERM2GENE_all$gene))

## ---- QC : proportion de tes listes (N2/N12) qui sont annotées (présentes dans universe) ----
prop_annotated_N2 <- length(intersect(genes_N2, universe_all_21sp)) / length(genes_N2)
prop_annotated_N12 <- length(intersect(genes_N12, universe_all_21sp)) / length(genes_N12)

prop_annotated_N2
prop_annotated_N12
```

### Enrichment

```{r}
## ---- GO names (TERM2NAME) : commun à N2 et N12 ----
go_ids_all <- unique(TERM2GENE_all$term)

TERM2NAME_all <- AnnotationDbi::select(
  GO.db,
  keys = go_ids_all,
  keytype = "GOID",
  columns = c("GOID", "TERM")
) %>%
  distinct(GOID, TERM) %>%
  filter(!is.na(TERM) & TERM != "") %>%
  transmute(term = GOID, name = TERM)

## ---- Enrichment sur TOUS les gènes du clade (pas seulement dupliqués) ----
ego_ALLgenes_N2_named <- enricher(
  gene = genes_all_N2_fromInterpro,      # <- tous les gènes N2 (10 espèces)
  universe = universe_all_21sp,          # <- background 21 espèces (inchangé)
  TERM2GENE = TERM2GENE_all,             # <- annotation GO globale (21 espèces)
  TERM2NAME = TERM2NAME_all,
  pAdjustMethod = "BH",
  pvalueCutoff = 0.01,
  qvalueCutoff = 0.05,
  minGSSize = 5,
  maxGSSize = 500
)

N2_ALL_vs_BG21<-dotplot(ego_ALLgenes_N2_named, showCategory = 50) +
  theme(axis.text.y = element_text(size = 7))

ggsave("N2_ALL_vs_BG21.png", plot= N2_ALL_vs_BG21, dpi=300, path="/Volumes/Trystan/Lyon/M2/Stage/Gene_enrichment/output")


ego_ALLgenes_N12_named <- enricher(
  gene = genes_all_N12_fromInterpro,     # <- tous les gènes N12 (6 espèces)
  universe = universe_all_21sp,          # <- background 21 espèces (inchangé)
  TERM2GENE = TERM2GENE_all,             # <- annotation GO globale (21 espèces)
  TERM2NAME = TERM2NAME_all,
  pAdjustMethod = "BH",
  pvalueCutoff = 0.01,
  qvalueCutoff = 0.05,
  minGSSize = 5,
  maxGSSize = 500
)

N12_ALL_vs_BG21<-dotplot(ego_ALLgenes_N12_named, showCategory = 50)+
  theme(axis.text.y = element_text(size = 7))


ggsave("N12_ALL_vs_BG21.png", plot= N12_ALL_vs_BG21, dpi=300, path="/Volumes/Trystan/Lyon/M2/Stage/Gene_enrichment/output")

# exports (optionnel)
write.csv(as.data.frame(ego_ALLgenes_N2_named), "GO_enrichment_ALLgenes_N2_vsAll21.csv", row.names = FALSE)
write.csv(as.data.frame(ego_ALLgenes_N12_named), "GO_enrichment_ALLgenes_N12_vsAll21.csv", row.names = FALSE)
```

# ClusterProfiler : Enrichment gene analyses in ALL genes N12 vs background N2

```{r}
## ---- Enrichment : ALL genes N12 vs background = ALL genes N2 ----
# gene set = tous les gènes annotés des 6 espèces (N12)
# universe  = tous les gènes annotés des 10 espèces (N2)

ego_ALLgenes_N12_vs_BG_N2 <- enricher(
  gene = genes_all_N12_fromInterpro,
  universe = genes_all_N2_fromInterpro,   # background = N2
  TERM2GENE = TERM2GENE_all,
  TERM2NAME = TERM2NAME_all,
  pAdjustMethod = "BH",
  pvalueCutoff = 0.01,
  qvalueCutoff = 0.05,
  minGSSize = 5,
  maxGSSize = 500
)

N12_ALL_vs_BGN2<-dotplot(ego_ALLgenes_N12_vs_BG_N2, showCategory = 20)

ggsave("N12_ALL_vs_BGN2.png", plot= N12_ALL_vs_BGN2, dpi=300, path="/Volumes/Trystan/Lyon/M2/Stage/Gene_enrichment/output")

# export (optionnel)
write.csv(as.data.frame(ego_ALLgenes_N12_vs_BG_N2),
          "GO_enrichment_ALLgenes_N12_vs_BG_N2.csv",
          row.names = FALSE)
```

# ClusterProfiler : Enrichment gene analyses in duplicated genes N12 vs background N2

```{r}
ego_duplicatedgenes_N12_vs_BG_N2 <- enricher(
  gene = genes_N12,
  universe = genes_all_N2_fromInterpro,   # background = N2
  TERM2GENE = TERM2GENE_all,
  TERM2NAME = TERM2NAME_all,
  pAdjustMethod = "BH",
  pvalueCutoff = 0.01,
  qvalueCutoff = 0.05,
  minGSSize = 5,
  maxGSSize = 500
)

N12_duplicated_vs_BGN2<-dotplot(ego_duplicatedgenes_N12_vs_BG_N2, showCategory = 50)+
  theme(axis.text.y = element_text(size = 7))


ggsave("N12_duplicated_vs_BGN2.png", plot= N12_duplicated_vs_BGN2, dpi=300, path="/Volumes/Trystan/Lyon/M2/Stage/Gene_enrichment/output")

###Barplot CC, BP et MF
N12_duplicated_vs_BGN2_barplot <- make_go_barplot(
  enrich_obj = ego_duplicatedgenes_N12_vs_BG_N2,
  title = "Duplications Gerridae vs Gerromorpha",
  top_n = 10
)

N12_duplicated_vs_BGN2_barplot

ggsave(
  "N12_duplicated_vs_BGN2_barplot.png",
  plot = N12_duplicated_vs_BGN2_barplot,
  dpi = 300,
  width = 18,
  height = 26,
  path = "/Volumes/Trystan/Lyon/M2/Stage/Gene_enrichment/output"
)
```

# ClusterProfiler : Enrichment gene analyses in ALL genes N11 vs background N2

### Genes N11 isolation

```{r}
species_N11 <- c(
  "Tetraripis_zetteli",
  "Rhagovelia_antilleana"
)

read_interpro_TERM2GENE_prefixed <- function(path, species, go_col = "V14", id_col = "V1") {
  ip <- read.delim(path, sep = "\t", header = FALSE, stringsAsFactors = FALSE, quote = "")

  ip %>%
    transmute(
      gene_raw = .data[[id_col]],
      go_raw   = .data[[go_col]]
    ) %>%
    filter(!is.na(go_raw), go_raw != "-", go_raw != "") %>%
    separate_rows(go_raw, sep = "\\|") %>%
    mutate(
      term = str_replace(go_raw, "\\(.*\\)$", ""),  # enlève (InterPro)/(PANTHER)
      term = trimws(term),
      gene = paste0(species, "_", gene_raw)         # espèce_LOC...
    ) %>%
    filter(str_detect(term, "^GO:")) %>%
    transmute(term = term, gene = gene) %>%
    distinct()
}

build_TERM2GENE_for_species <- function(species_vec, interpro_dir) {
  bind_rows(lapply(species_vec, function(sp) {
    f <- file.path(interpro_dir, paste0(sp, ".tsv"))
    if (!file.exists(f)) stop("Fichier interpro manquant: ", f)
    read_interpro_TERM2GENE_prefixed(f, species = sp, go_col = "V14", id_col = "V1")
  })) %>% distinct()
}

TERM2GENE_N11  <- build_TERM2GENE_for_species(species_N11, interpro_dir)

# listes de gènes (tous les gènes annotés dans ces clades)
genes_all_N11_fromInterpro  <- sort(unique(TERM2GENE_N11$gene))

length(genes_all_N11_fromInterpro)

write.table(TERM2GENE_N11, file = "TERM2GENE_N11_fromInterpro.tsv",
            sep = "\t", quote = FALSE, row.names = FALSE)


writeLines(genes_all_N11_fromInterpro,  "genes_ALL_N11_fromInterpro.txt")
```

### Enrichment

```{r}
ego_ALLgenes_N11_vs_BG_N2 <- enricher(
  gene = genes_all_N11_fromInterpro,
  universe = genes_all_N2_fromInterpro,   # background = N2
  TERM2GENE = TERM2GENE_all,
  TERM2NAME = TERM2NAME_all,
  pAdjustMethod = "BH",
  pvalueCutoff = 0.01,
  qvalueCutoff = 0.05,
  minGSSize = 5,
  maxGSSize = 500
)

N11_ALL_vs_BGN2<-dotplot(ego_ALLgenes_N11_vs_BG_N2, showCategory = 20)

ggsave("N11_ALL_vs_BGN2.png", plot= N11_ALL_vs_BGN2, dpi=300, path="/Volumes/Trystan/Lyon/M2/Stage/Gene_enrichment/output")

```

# ClusterProfiler : Enrichment gene analyses in duplicated genes N11

## Duplication N11 isolation

```{r}
# Chemin vers le fichier

dup <- read.delim(
  file = "/Volumes/Trystan/Lyon/M2/Stage/Orthofinder/Results_Apr14/Gene_Duplication_Events/Duplications.tsv",
  sep = "\t",
  header = TRUE,
  quote = "",
  stringsAsFactors = FALSE
)

# Filtrer N11 Support >= 0.5
dup_N11  <- subset(dup, Species.Tree.Node == "N11"  & Support >= 0.5)

# Fonction utilitaire: transforme "g1, g2, g3" en vecteur de gènes
split_genes <- function(x) {
  x <- x[!is.na(x) & x != ""]
  g <- unlist(strsplit(x, ",\\s*"))
  g <- trimws(g)
  g[g != ""]
}

# Extraire union(Genes 1, Genes 2) et dédupliquer
genes_N11  <- sort(unique(c(split_genes(dup_N11$Genes.1),  split_genes(dup_N11$Genes.2))))

# Sauver en fichiers
writeLines(genes_N11,  "genes_N11_support0.5.txt")

# Contrôle
length(genes_N11)

c(
  events = nrow(dup_N11),
  orthogroups = length(unique(dup_N11$Orthogroup)),
  unique_genes = length(genes_N11)
)

```

### Enrichment

```{r}
ego_dup_N11_vs_BG_N2 <- enricher(
  gene = genes_N11,
  universe = genes_all_N2_fromInterpro,
  TERM2GENE = TERM2GENE_all,
  TERM2NAME = TERM2NAME_all,
  pAdjustMethod = "BH",
  pvalueCutoff = 0.01,
  qvalueCutoff = 0.05,
  minGSSize = 5,
  maxGSSize = 500
)

N11_duplicated_vs_BGN2<-dotplot(ego_dup_N11_vs_BG_N2, showCategory = 20)

ggsave("N11_duplicated_vs_BGN2.png", plot= N11_duplicated_vs_BGN2, dpi=300, path="/Volumes/Trystan/Lyon/M2/Stage/Gene_enrichment/output")


# export
write.csv(as.data.frame(ego_dup_N11_vs_BG_N2),
          "GO_enrichment_DUPgenes_N11_vs_BG_ALLgenes_N2.csv",
          row.names = FALSE)

# QC rapide
c(
  N11_dup_total = length(genes_N11),
  N11_dup_in_BG = length(genes_N11_annotated_in_N2BG),
  BG_N2_total = length(genes_all_N2_fromInterpro)
)
```

```{r}
## Dossier de sortie
outdir <- "/Volumes/Trystan/Lyon/M2/Stage/Gene_enrichment/output"

## Fonction pour ajouter l'ontologie GO à un objet enrichResult
add_go_ontology <- function(enrich_obj) {
  
  res <- as.data.frame(enrich_obj)
  
  if (nrow(res) == 0) {
    warning("L'objet d'enrichissement ne contient aucun résultat.")
    return(res)
  }
  
  onto_map <- AnnotationDbi::select(
    GO.db,
    keys = unique(res$ID),
    keytype = "GOID",
    columns = c("GOID", "ONTOLOGY")
  ) %>%
    distinct(GOID, ONTOLOGY) %>%
    rename(ID = GOID)
  
  res_onto <- res %>%
    left_join(onto_map, by = "ID") %>%
    filter(!is.na(ONTOLOGY)) %>%
    mutate(
      ONTOLOGY = factor(
        ONTOLOGY,
        levels = c("BP", "MF", "CC"),
        labels = c("Biological Process", "Molecular Function", "Cellular Component")
      )
    )
  
  return(res_onto)
}

## Fonction pour faire un barplot propre, top N par ontologie
plot_go_barplot_by_ontology <- function(enrich_obj,
                                        title,
                                        top_n = 15,
                                        output_name = NULL,
                                        width = 12,
                                        height = 9) {
  
  res_onto <- add_go_ontology(enrich_obj)
  
  if (nrow(res_onto) == 0) {
    warning(paste("Aucun résultat à afficher pour :", title))
    return(NULL)
  }
  
  plot_data <- res_onto %>%
    group_by(ONTOLOGY) %>%
    arrange(p.adjust, .by_group = TRUE) %>%
    slice_head(n = top_n) %>%
    ungroup() %>%
    mutate(
      Description_wrapped = str_wrap(Description, width = 45),
      Description_wrapped = reorder(Description_wrapped, Count)
    )
  
  p <- ggplot(plot_data, aes(x = Count, y = Description_wrapped, fill = ONTOLOGY)) +
    geom_col() +
    geom_text(
      aes(label = Count),
      hjust = -0.2,
      size = 3
    ) +
    facet_grid(
      ONTOLOGY ~ .,
      scales = "free_y",
      space = "free_y"
    ) +
    labs(
      title = title,
      x = "Nombre de gènes",
      y = "Termes GO",
      fill = "Ontologie"
    ) +
    theme_bw() +
    theme(
      strip.text.y = element_text(size = 11, face = "bold"),
      axis.text.y = element_text(size = 8),
      axis.text.x = element_text(size = 9),
      plot.title = element_text(size = 13, face = "bold"),
      legend.position = "none"
    ) +
    expand_limits(x = max(plot_data$Count) * 1.12)
  
  if (!is.null(output_name)) {
    ggsave(
      filename = file.path(outdir, output_name),
      plot = p,
      width = width,
      height = height,
      dpi = 300
    )
  }
  
  return(p)
}

## ---- 1. N2 duplicated genes vs background 21 Heteroptera ----

p_N2_dup_vs_BG21 <- plot_go_barplot_by_ontology(
  enrich_obj = ego_N2_named,
  title = "GO enrichment - N2 duplicated genes vs 21 Heteroptera",
  top_n = 15,
  output_name = "GO_barplot_N2_duplicated_vs_BG21.png"
)

p_N2_dup_vs_BG21


## ---- 2. N12 duplicated genes vs background 21 Heteroptera ----

p_N12_dup_vs_BG21 <- plot_go_barplot_by_ontology(
  enrich_obj = ego_N12_named,
  title = "GO enrichment - N12 duplicated genes vs 21 Heteroptera",
  top_n = 15,
  output_name = "GO_barplot_N12_duplicated_vs_BG21.png"
)

p_N12_dup_vs_BG21


## ---- 3. N12 duplicated genes vs background 10 Gerromorpha ----

p_N12_dup_vs_BGN2 <- plot_go_barplot_by_ontology(
  enrich_obj = ego_duplicatedgenes_N12_vs_BG_N2,
  title = "GO enrichment - N12 duplicated genes vs 10 Gerromorpha",
  top_n = 15,
  output_name = "GO_barplot_N12_duplicated_vs_BGN2.png"
)

p_N12_dup_vs_BGN2
```
